【裁判字號】    97,訴,4511
【裁判日期】    971120
【裁判案由】    毒品危害防制條例
【裁判全文】
臺灣板橋地方法院刑事判決              97年度訴字第4511號
公  訴  人  臺灣板橋地方法院檢察署檢察官
被      告  甲○○原名陳文沖.
                    （現另案羈押臺灣臺北看守所）
上列被告因違反毒品危害防制條例案件，經檢察官提起公訴（97
年度毒偵字第6406號），本院於準備程序進行中，被告就被訴之
事實為有罪之陳述，經告知被告簡式審判程序之旨，並聽取當事
人之意見後，裁定進行簡式審判程序，判決如下：
    主  文
甲○○施用第一級毒品，累犯，處有期徒刑拾月。
    事  實
一、甲○○前於民國88年間因施用毒品案件，經本院於同年1 月
    26日以88年度毒聲字第478 號裁定送勒戒處所觀察、勒戒，
    認無繼續施用毒品傾向，於同年2 月12日釋放，於同年2 月
    25日執行完畢，經臺灣板橋地方法院檢察署檢察官於同年2
    月12日以88年度偵字第2973號為不起訴處分確定，又於同年
    間因施用毒品案件，經本院於同年7 月7 日以88年度毒聲字
    第4199號裁定送勒戒處所觀察勒戒，亦認無繼續施用毒品傾
    向，經同署檢察官於同年7 月28日以88年度偵字第16686 號
    為不起訴處分確定，於91年間復因施用毒品案件，經本院於
    於91年7 月17日以91年度毒聲字第2247號裁定令入戒治處所
    施以強制戒治，並經檢察官起訴，經本院於91年9 月12日以
    91年度板簡字第1301號，就施用第一級毒品罪部分判處有期
    徒刑6 月，就施用第二級毒品罪部分判處有期徒刑2 月，定
    應執行有期徒刑6 月，於91年10月28日確定，案經本院於92
    年3 月6 日以92年度毒聲字第648 號裁定停止戒治，所餘戒
    治期間付保護管束出所，嗣經裁定撤銷上開停止戒治，再入
    戒治處所施以強制戒治，於93年1 月9 日因毒品危害防制條
    例修正釋放，接續執行上開有期徒刑，於93年7 月8 日因縮
    短刑期執行完畢，繼於92年間因竊盜案件，經本院於93年2
    月5 日以93年度簡字第164 號判處有期徒刑3 月，經本院於
    94年1 月28日以93年度簡上字第383 號駁回上訴確定，於94
    年8 月8 日因縮短刑期執行完畢，另於94年間因違反毒品危
    害防制條例案件，經本院於94年9 月28日以94年度簡字第26
    17號，就持有第一級毒品罪部分及連續施用第二級毒品罪部
    分各判處有期徒刑4 月，定應執行有期徒刑7 月，於95年6
    月2 日撤回本院94年度簡上字第661 號上訴確定，於96年4
    月16日因縮短刑期執行完畢，再於96年間因違反毒品危害防
    制條例案件，經本院於97年2 月15日以96年度訴字第4291號
    ，就施用第一級毒品罪部分判處有期徒刑7 月，就施用第二
    級毒品罪部分判處有期徒刑3 月，定應執行有期徒刑8 月，
    於97年5 月1 日撤回臺灣高等法院97年度上訴字第1278號上
    訴確定。詎仍不知悔改，復基於施用第一級毒品海洛因之犯
    意，於97年5 月26日中午某時，在臺北縣中和市○○路○ 段
    55巷8 之3 號其住處，將第一級毒品海洛因摻入香菸中，以
    點燃吸食之方式，施用第一級毒品海洛因1 次，旋於翌日中
    午12時40分許，在臺北縣中和市○○路、秀朗路1 段路口，
    因騎乘機車違規，為警攔查，經警採集其尿液檢體送驗後，
    呈鴉片類陽性反應，始查悉上情。
二、案經臺北縣政府警察局永和分局報告臺灣板橋地方法院檢察
    署檢察官偵查後起訴。
    理  由
一、程序部分：按除被告所犯為死刑、無期徒刑、最輕本刑為三
    年以上有期徒刑之罪或高等法院管轄第一審案件者外，於第
    一次審判期日前之準備程序進行中，被告先就被訴事實為有
    罪之陳述時，審判長得告知被告簡式審判程序之旨，並聽取
    當事人、代理人、辯護人及輔佐人之意見後，裁定進行簡式
    審判程序，刑事訴訟法第273 條之1 第1 項定有明文。經核
    ，本件被告甲○○所犯係死刑、無期徒刑、最輕本刑為三年
    以上有期徒刑以外之罪，其於準備程序中就被訴事實為有罪
    之陳述，經法官告知簡式審判程序之旨，並聽取公訴人、被
    告之意見後，本院爰依首揭規定，合議裁定由受命法官獨任
    進行簡式審判程序，合先敘明。
二、訊據被告於警詢及本院審理時均坦承前揭犯罪事實不諱，又
    其於97年5 月27日為警緝獲後，於同日下午1 時55分許，經
    警採集其尿液檢體，送由臺灣檢驗科技股份有限公司以酵素
    免疫分析法初步檢驗，呈鴉片類及安非他命類陽性反應，復
    經氣相層析質譜儀法確認，亦有嗎啡（15267ng/ml）、可待
    因（618ng/ml）等陽性反應，有該公司同年6 月10日濫用藥
    物檢驗報告附卷得佐。按海洛因經注射或吸入人體後，約百
    分之80於24小時內自尿中排出，一般而言，尿液中能否驗出
    嗎啡陽性反應與其投與量、投與途徑、採尿時間、個人體質
    及檢測方法之靈敏度有關，國外曾有文獻報導注射6 毫克之
    海洛因鹽酸鹽，其代謝物嗎啡之平均可檢出時限約為26小時
    ，業經行政院衛生署藥物食品檢驗局於81年9 月8 日以藥檢
    1 字第8114885 號函述綦詳。查目前之尿液檢體毒品反應鑑
    驗方法，以氣相層析質譜儀法最為精確，並可排除服用藥物
    導致毒品偽陽性反應之可能性，再參諸海洛因係嗎啡經化學
    合成之半人工合成品，其毒性倍於嗎啡，其施打或吸食後，
    經人體代謝作用而分解成毒性較低之嗎啡，而於尿液中被檢
    測出，故吸食或施打海洛因或嗎啡在尿液中均以嗎啡形態被
    檢測出，此為本院職務上已知之事實，並經行政院衛生署藥
    物食品檢驗局上揭函文敘明無誤，且觀以目前一般常見施用
    之第一級毒品為海洛因，甚少或甚至未見有施用鴉片或嗎啡
    者，足徵被告施用之第一級毒品應為海洛因，堪為認定。茲
    本件被告尿液檢體經以氣相層析質譜儀法確認，鑑出被告尿
    液確有嗎啡陽性反應，是可確信被告於採集尿液檢體前約於
    26小時內扣除為警查獲後被告不可能施用毒品期間內之某時
    ，確曾施用第一級毒品海洛因。
三、按施用第一、二級毒品為犯罪行為，毒品危害防制條例第10
    條定有處罰明文。故施用第一、二級毒品者，依前揭規定本
    應科以刑罰。惟基於刑事政策，對合於一定條件之施用者，
    則依同條例第20條、第23條之規定，施以觀察、勒戒及強制
    戒治之保安處分。同條例於92年7 月9 日修正公布，自93年
    1 月9 日施行，其中第20條、第23條將施用毒品之刑事處遇
    程序，區分為「初犯」及「5 年內再犯」、「5 年後再犯」
    。依其立法理由之說明：「初犯」，經觀察、勒戒或強制戒
    治後，應為不起訴處分或不付審理之裁定；經觀察、勒戒或
    強制戒治執行完畢釋放後，「5 年內再犯」者，因其再犯率
    甚高，原實施之觀察、勒戒及強制戒治既已無法收其實效，
    爰依法追訴或裁定交付審理。至於經觀察、勒戒或強制戒治
    執行完畢釋放後，「5 年後再犯」者，前所實施之觀察、勒
    戒或強制戒治已足以遮斷其施用毒品之毒癮，為期自新及協
    助其斷除毒癮，仍適用「初犯」規定，先經觀察、勒戒或強
    制戒治之程序。從而，依修正後之規定，僅限於「初犯」及
    「五年後再犯」2 種情形，始應先經觀察、勒戒或強制戒治
    程序。倘被告於5 年內已再犯，經依法追訴處罰，縱其第3
    次（或第3 次以上）再度施用毒品之時間，在初犯經觀察、
    勒戒或強制戒治執行完畢釋放5 年以後，已不合於「5 年後
    再犯」之規定，且因已於「5 年內再犯」，顯見其再犯率甚
    高，原實施觀察、勒戒或強制戒治，已無法收其實效，即應
    依該條例第10條處罰，最高法院95年第7 次刑事庭會議決議
    可資參照。查被告前於88年間因施用毒品案件，經本院於同
    年1 月26日以88年度毒聲字第478 號裁定送勒戒處所觀察、
    勒戒，認無繼續施用毒品傾向，於同年2 月12日釋放，於88
    年2 月25日執行完畢，經臺灣板橋地方法院檢察署檢察官於
    88年2 月12日以88年度偵字第2973號為不起訴處分確定，又
    於88年間因施用毒品案件，經本院於88年7 月7 日以88年度
    毒聲字第4199號裁定送勒戒處所觀察勒戒，亦認無繼續施用
    毒品傾向，經同署檢察官於同年7 月28日以88年度偵字第16
    686 號為不起訴處分確定，於91年間復因施用毒品案件，經
    本院於91年7 月17日以91年度毒聲字第2247號裁定令入戒治
    處所施以強制戒治，並經檢察官起訴，經本院於91年9 月12
    日以91年度板簡字第1301號，就施用第一級毒品罪部分判處
    有期徒刑6 月，就施用第二級毒品罪部分判處有期徒刑2 月
    ，定應執行有期徒刑6 月，於91年10月28日確定，案經本院
    於92年3 月6 日以92年度毒聲字第648 號裁定停止戒治，所
    餘戒治期間付保護管束出所，嗣經裁定撤銷上開停止戒治，
    再入戒治處所施以強制戒治，於93年1 月9 日因毒品危害防
    制條例修正釋放，接續執行上開有期徒刑，於93年7 月8 日
    因縮短刑期執行完畢，另於94年間因違反毒品危害防制條例
    案件，經本院於94年9 月28日以94年度簡字第2617號，就持
    有第一級毒品罪部分及連續施用第二級毒品罪部分各判處有
    期徒刑4 月，定應執行有期徒刑7 月，於95年6 月2 日撤回
    本院94年度簡上字第661 號上訴確定，於96年4 月16日因縮
    短刑期執行完畢，再於96年間因違反毒品危害防制條例案件
    ，經本院於97年2 月15日以96年度訴字第4291號，就施用第
    一級毒品罪部分判處有期徒刑7 月，就施用第二級毒品罪部
    分判處有期徒刑3 月，定應執行有期徒刑8 月，於97年5 月
    1 日撤回臺灣高等法院97年度上訴字第1278號上訴確定，有
    臺灣高等法院被告前案紀錄表在卷可徵。綜上所見，本件被
    告施用前述毒品之犯行，即應依法論究，其犯罪事證業臻明
    確，均堪認定，應依法論科。
四、核被告所為，係犯毒品危害防制條例第10條第1 項之施用第
    一級毒品罪。其施用該毒品，衡情，應有持有該毒品之行為
    ，惟其持有之低度行為，當為其施用之高度行為所吸收，不
    另論罪。查其曾於91年間因違反毒品危害防制條例品案件，
    經本院於91年9 月12日以91年度板簡字第1301號，就施用第
    一級毒品罪部分判處有期徒刑6 月，就施用第二級毒品罪部
    分判處有期徒刑2 月，定應執行有期徒刑6 月，於91年10月
    28日確定，於93年7 月8 日因縮短刑期執行完畢，又於92年
    間因竊盜案件，經本院於93年2 月5 日以93年度簡字第164
    號判處有期徒刑3 月，經本院於94年1 月28日以93年度簡上
    字第383 號駁回上訴確定，於94年8 月8 日因縮短刑期執行
    完畢，另於94年間因違反毒品危害防制條例案件，經本院於
    94年9 月28日以94年度簡字第2617號，就持有第一級毒品罪
    部分及連續施用第二級毒品罪部分各判處有期徒刑4 月，定
    應執行有期徒刑7 月，於95年6 月2 日撤回本院94年度簡上
    字第661 號上訴確定，於96年4 月16日因縮短刑期執行完畢
    ，復有上揭被告前案紀錄表在卷可徵，其於受徒刑之執行完
    畢，5 年以內故意再犯有期徒刑以上之罪，為累犯，應依刑
    法第47條第1 項規定，加重其刑。本件執行公訴檢察官具體
    求處有期徒刑1 年，本院審酌其尚有前述其他犯罪紀錄，有
    上揭被告前案紀錄表附卷可據，是其素行欠佳，又其於受觀
    察、勒戒後，猶另萌施用毒品之犯意，再犯本罪，顯見其戒
    除毒癮之意志薄弱，且未衷心悛悔，漠視法令之禁制，恣意
    濫用藥品，其行為甚為可訾，及施用毒品祗係戕害其自己身
    心，並無加害他人，兼衡其本件施用毒品種類、次數、尿液
    檢體毒品反應指數、犯罪動機、目的、手段、犯後態度等一
    切情狀，茲量處如主文所示之刑。
據上論斷，應依刑事訴訟法第273 條之1 第1 項、第299 條第1
項前段，毒品危害防制條例第10條第1 項，刑法第11條前段、第
47條第1 項，判決如主文。
本案經檢察官黃佳權到庭執行職務。
中    華    民    國    97    年    11    月    20    日
                  刑事第一庭  法  官  朱敏賢
上列正本證明與原本無異。
如不服本判決，應於送達後10日內敘明上訴理由，向本院提出上
訴狀。
                              書記官  李郁禎
中    華    民    國    97    年    11    月    20    日
附錄論罪科刑法條
毒品危害防制條例第10條：
施用第一級毒品者，處六月以上五年以下有期徒刑。


司法院資訊處製作；財團法人民間司法改革基金會備份。
